臺灣高等法院臺南分院民事裁定　　94年度抗字第283號
抗 告 人　丙○○
相對人即
債 權 人　甲○○
相對人即
債 務 人　乙○○
上列抗告人對於相對人與債務人間聲請給付票款強制執行事件聲
明異議，對於中華民國94年5月18日臺灣臺南地方法院所為92年
度執字第3985號裁定，提起抗告，本院裁定如下：
      主      文
原裁定廢棄，由原執行法院另為適當之處分。
      理      由
一、本件抗告人於94年4月14日具狀，陳報第二順位債權金額外
    ，認執行標的因強制執行第80條之1所規定禁止無益執行而
    應撤銷查封停止拍賣外，請駁回債權人拍賣聲請，並考慮存
    有「訴訟繫屬登記」而降低應買意願，為伊撤銷查封登記等
    語。原執行法院在債權人未依限期日於94年4月25日前聲請
    續行執行或陳報債務人其他可供執行之財產，旋於94年5月5
    日核發債權憑證予債權人，並以南院慶92執吉字第3985號「
    通知」當事人，原執行之不動產，因另有假扣押案件繫屬，
    且假扣押案件尚未撤銷，故不予塗銷查封登記。該通知並未
    對抗告人94年4月14日具陳報狀（陳報債權數額事）為任何
    准駁，不能認係執行法院之裁定，抗告人接獲通知後，於94
    年5月12日以民事抗告狀、同月16日民事補充抗告理由狀、
    同月18日民事補充抗告理由(二)狀，以為救濟，應認係對執行
    法院未塗銷系爭不動產之查封登記之執行方法提出異議，自
    應視其抗告狀為聲明異議。抗告人以執行法院之通知為裁定
    ，對之提起抗告，似有誤會。
二、又依強制執行法第12條第1項前段為聲請或聲明異議，應於
    執行程序終結前為之，惟是否執行程序終結，應視聲請或聲
    明異議之內容所指程序如何而定，如其內容係就個別具體執
    行行為，須於該個別具體執行行為程序終結前為之。本件係
    債權人接獲執行法院拍賣無實益通知，雖未於所定期限屆滿
    時即94年4月25日前聲請續行，惟本件抗告人係對執行法院
    認執行無實益後未撤銷查封聲明異議，是尚難認以上述之94
    年4月25日為執行程序終結時，否則即均無救濟之機會，是
    以不能認本件執行程序業已終結，原裁定認執行程序業已終
    結，即非可採。
三、經查本件係相對人即債權人甲○○持原法院91年度票字第65
    66號本票裁定及裁定確定證明書，聲請原執行法院以92年度
    執字第3985號給付票款強制執行案件，對債務人乙○○所有
    坐落台南市○區○○段54地號土地（權利範圍10萬分之421
    ）及地上3148建號門牌台南市○○○路378號14樓之1房屋建
    物權利範圍全部（下稱系爭不動產）予以強制執行。因為執
    行標的之系爭不動產前經同院另案於91年10月29日以91年執
    全字3165號假扣押強制執行在案，原執行法院即調該假扣押
    案，而進行拍賣程序。原執行法院於94年04月11日以最低拍
    賣總價新台幣（下同）941萬元進行第一次拍賣，拍賣結果
    無人應買；原審法院進行第二次拍賣時，所定拍賣底價減為
    752萬8千元，而本件第一及第二順位抵押權人臺灣土地銀行
    股份有限公司、丙○○之優先債權額不計利息、違約金已達
    804萬元，而有拍賣無實益之情形，相對人即債權人甲○○
    未依原執行法院94年4月13日通知於收受通知7日限期內即同
    月25日前，聲請續行執行或陳報債務人乙○○其餘可供執行
    之財產，原執行法院於94年5月5日即以執行無實益視為撤回
    執行而核發債權憑證結案，並函知兩造，本件強制執行因拍
    賣無實益視為撤回，惟假扣押執行尚未撤銷，仍不得處分查
    封物，並在理由敘明係因假扣押案未撤銷而繼續查封等情，
    有本票裁定及確定證明書、土地及建物登記謄本、拍賣公告
    、拍賣筆錄、原執行法院通知函、債權憑證及通知函附於執
    行卷可參，應堪可認定。
四、按假扣押債權人就本案已取得執行名義，並據而聲請強制執
    行時，執行法院應調假扣押卷利用以前已執行之假扣押程序
    ，作為本案執行程序之一部分，此債權人為保全強制執行之
    原假扣押程序之目的（民事訴訟法第522條第1項）已達，如
    本案執行嗣經撤回或被撤銷，保全執行即無獨立繼續存在必
    要（見陳榮宗著強制執行法第658頁）。否則與民事訴訟法
    第529條第1項賦與債務人命假扣押債權人限期起訴之權利即
    無意義，亦與債權人若已取得本案之執行名義即得逕行聲請
    強制執行，不可再聲請假扣押（最高法院31年聲字第151號
    判例）之意旨相違。故如有債權人未於受執行法院通知不動
    產之拍賣最低價額不足清償優先債權及強制執行之費用等情
    後之期限內，證明該不動產賣得價金有賸餘可能或指定超過
    該項債權及費用總額之拍賣最低價額，並聲明如未拍定願負
    擔其費用而聲請拍賣，如係調假扣押卷為本案執行之執行法
    院，亦應依強制執行法第80-1條第1項規定撤銷查封，將不
    動產返還債務人。
五、經查：相對人即債權人甲○○前以執有債務人乙○○所簽發
    ，如後附表所示本票三紙，金額共計45萬元，詎於到期日後
    向其提示均未獲付款，經再三催討均未置理，因債務人就系
    爭不動產所有權與他人有所爭執興訟中，為保全強制執行而
    聲請原審法院以91年度裁全字第6710號假扣押裁定後，於91
    年10月29日以91年執全字第3165號就執行標的之系爭不動產
    假扣押強制執行在案，業經調閱該卷查核無訛。嗣債權人就
    所執有如後附表所示本票三紙，向發票人即債務人乙○○行
    使追索權，聲請原法院以91年度票字第6566號裁定，准就票
    面金額及各自到期日起均至清償日止，按年利率六釐計算之
    利息，得為強制執行，債權人即執該裁定及確定證明書為執
    行名義，聲請原執行法院以92年度執字第3985號強制執行，
    對其前所假扣押以保全強制執行之債務人所有系爭不動產為
    強制執行。執行法院已調假扣押卷利用以前已執行之假扣押
    程序，作為本案執行程序之部分，就此債權人為保全強制執
    行之原假扣押程序之目的應已達成。嗣本件強制執行既經原
    執行法院以執行無實益視為債權人撤回執行而核發債權憑證
    結案，保全執行即無獨立繼續存在必要，執行法院應撤銷查
    封，將不動產返還債務人。否則債權人既已行使如附表所示
    之本票之追索權取得執行名義，而要求債務人另命債權人限
    期起訴，在債權人重取得確定判決重為無執行實益之強制執
    行，亦無何意義。
六、綜上所述，原審法院94年5月5日南院慶92執吉字第3985號之
    通知抗告人函並非裁定，抗告人所提之94年5月12日民事抗
    告狀、同月16日民事補充抗告理由狀、同月18日民事補充抗
    告理由(二)狀，應為聲明異議之提起；本件執行程序就塗銷查
    封登記部分，不能認已終結，抗告人非不得對執行人員之實
    施強制執行之方法及強制執行時應遵守之程序提起聲請或聲
    明異議。本件債權人假扣押執行之目的在保全其如附表本票
    債權之強制執行，其既行使如附表本票追索權取得執行名義
    為本件強制執行，應認已達假扣押執行之保全目的，執行法
    院既認執行無實益視為債權人撤回執行而核發債權憑證結案
    ，抗告人請求執行法院依強制執行法第80條之1第1項規定，
    撤銷查封將不動產返還債務人，即非無據。原裁定駁回抗告
    人之異議，即非無斟酌餘地，爰廢棄原裁定，由執行法院另
    為適當之處分。
六、據上論結，本件抗告為有理由，依強制執行法第30條之1、
    民事訴訟法第492條，裁定如主文。
中　　華　　民　　國　　94　　年　　8　　月　　24　 　日
                  民事第四庭    審判長法　官　林金村
                                      法　官　黃三哲
                                      法　官　丁振昌
上為正本係照原本作成。
不得抗告。
中　　華　　民　　國　　94　　年　　8　　月　　25 　　日
                                      書記官  黃惠美
                                                 K
附表：
    ┌─┬────┬─────┬────┬────┐
    │編│發 票 日│票 面 金額│到 期 日│票據號碼│
    │號│        │（新台幣）│        │        │
    ├─┼────┼─────┼────┼────┤
    │ 1│91.08.15│ 200,000元│91.09.10│  024301│
    ├─┼────┼─────┼────┼────┤
    │ 2│91.08.20│ 130,000元│91.09.10│  033055│
    ├─┼────┼─────┼────┼────┤
    │ 3│91.08.26│ 120,000元│91.09.30│  134744│
    └─┴────┴─────┴────┴────┘
